【裁判字號】    97,抗,68
【裁判日期】    970324
【裁判案由】    分割共有物
【裁判全文】
臺灣高等法院臺南分院民事裁定            97年度抗字第68號
抗  告  人  甲○○
相  對  人  乙○○
上列抗告人因與相對人間請求分割共有物事件，對於中華民國97
年1月9日臺灣臺南地方法院92年度訴字第1123號裁定提起抗告，
本院裁定如下：
    主    文
抗告駁回。
抗告訴訟費用由抗告人負擔。
    理    由
一、原審法院裁定以：上列抗告人（被告）與相對人（原告）間
    因原審92年度訴字第1123號請求分割共有物事件，抗告人對
    於民國（下同）96年11月30日原審第一審判決不服提起上訴
    ，查本件訴訟標的價額核定為新台幣（下同）2,005,660元
    ，應徵第二審裁判費31,348元，未據上訴人即抗告人繳納。
    茲依民事訴訟法第442條第2項規定，限抗告人於收受本裁定
    後5日內如數向原審繳納，毋得延誤，逾期即駁回其上訴。
二、抗告意旨略以：本件坐落台南縣新市鄉○○段3409號，面積
    5899平方公尺土地（下稱系爭土地），相對人所有權應有部
    分為5分之1，但抗告人所有權應有部分為15分之2，差距很
    大，原審是以相對人或以抗告人所有權應有部分面積計算本
    件訴訟標的金額，原審未於裁定列載，抗告人就下稱系爭土
    地所有權應有部分僅為15分之2，應以系爭土地15分之2計算
    本件應徵第二審裁判費用額云云。
三、按訴訟標的之價額，由法院核定。核定訴訟標的之價額，以
    起訴時之交易價額為準；無交易價額者，以原告就訴訟標的
    所有之利益為準。法院因核定訴訟標的之價額，得依職權調
    查證據。第一項之核定，得為抗告，民事訴訟法第77條之1
    定有明文。次按分割共有物涉訟，以原告因分割所受利益之
    價額為準，民事訴訟法第77條之11定有明文。又向第二審或
    第三審法院上訴，依第77條之13及第77條之14規定，加徵裁
    判費10分之5，民事訴訟法第77條之16第1項前段定有明文。
四、經查：
  (一)、本件抗告人（被告）與相對人（原告）間請求分割共有物
      事件（原審法院92年度訴字第1123號），系爭共有土地面
      積5,899平方公尺，公告土地現值為每平方公尺17,000元
      ，相對人權利範圍為5分之1、抗告人權利範圍為15分之2
      ，有土地登記謄本附於原審(一)卷11至12頁可稽，抗告人主
      張系爭土地其所有權應有部分僅15分之2，堪信為真實。
  (二)、然查兩造所共有土地總值，依上述土地登記謄本所載為每
      平方公尺1,700元，則17,000×5,899=10,028,300元，依
      前揭法條之規定，訴訟標的之價額以相對人即原告因分割
      所受利益之價額為準，而相對人之系爭土地所有權應有部
      分為5分之1，以10,028,300÷5×1=2,005,660元，原審法
      院核定本件訴訟標的價額之金額為2,005,660元，應徵收
      第二審裁判費31,348元，自無違誤。抗告人主張應以系爭
      共有土地總值10,028,300元之15分之2即1,337,107（四捨
      五入）元為訴訟標的金額，以茲作為計算二審上訴之裁判
      費用額等語，顯有誤會，抗告意旨仍執前詞指摘原裁定不
      當，求予廢棄，為無理由，應予駁回。
五、據上論結，本件抗告為無理由，依民事訴訟法第495條之1第
    1項、第449條第1項、第95條、第78條，裁定如主文。
中    華    民    國    97    年    3    月    24     日
                  民事第一庭      審判長法  官    林金村
                                        法  官    張世展
                                        法  官    胡景彬
上為正本係照原本作成。
如不服本裁定，僅得於收受本裁定正本送達後10日內以適用法規
顯有錯誤為理由，向本院提出再抗告狀（須附繕本）依法應繳納
抗告費新台幣1千元，並委任律師為訴訟代理人，經本院許可後
始可再抗告於最高法院。
中    華    民    國    97    年    3    月    26     日
                                        書記官    黃子起
【附記】
民事訴訟法第495條之1第2項準用同法第466條之1第1、2項規定
：
(1)對於第二審判決上訴，上訴人應委任律師為訴訟代理人。但上
  訴人或其法定代理人具有律師資格者，不在此限。
(2)上訴人之配偶、三親等內之血親、二親等內之姻親，或上訴人
  為法人、中央或地方機關時，其所屬專任人員具有律師資格並
  經法院認為適當者，亦得為第三審訴訟代理人。
民事訴訟法第466條之2：
上訴人無資力委任訴訟代理人者，得依訴訟救助之規定，聲請第
三審法院為之選任律師為其訴訟代理人。


司法院資訊處製作；財團法人民間司法改革基金會備份。
